【裁判字號】    95,訴,896
【裁判日期】    950630
【裁判案由】    洗錢防制法等
【裁判全文】
臺灣臺北地方法院刑事判決               95年度訴字第896號
    公  訴  人  臺灣臺北地方法院檢察署檢察官
    被      告  甲○○
上列被告因洗錢防制法等案件，經檢察官聲請簡易判決處刑（九
十五年度偵字第九一三九號），本院受理後（受理案號：九十五
年度簡字第一六六二號），認不宜逕以簡易判決處刑，改適用通
常程序，嗣因被告就被訴事實為有罪之陳述，經本院告知簡式審
判程序意旨，並聽取公訴人及被告之意見後，本院合議庭裁定由
受命法官獨任依簡式審判程序審理，茲判決如下：
    主    文
甲○○幫助連續意圖為自己不法之所有，以詐術使人將本人之物
交付，處拘役拾日，如易科罰金，以佰元折算壹日。
    犯罪事實
一、甲○○為圖蠅利，得預見提供自己帳戶予不明人士使用，將
    幫助他人詐取財物之情形下，仍基於幫助連續詐欺之概括犯
    意，於民國九十四年十月間某日，在臺北市○○區○○路四
    段中國信託商業銀行，將其臺北富邦商業銀行（下稱富邦銀
    行）帳號000000000000000號帳戶之存摺、
    提款卡、密碼等物，以每月租金新臺幣（下同）二千元之代
    價，出租交付予真實姓名年籍均不詳之成年女子「阿森」（
    下稱「阿森」）。嗣於同年月二十四日下午三時許，「阿森
    」以電話聯絡之方式對乙○○施用詐術佯稱錢卡在提款機內
    ，需至銀行存款始可領出等語，致乙○○陷於錯誤，分別於
    同日及同年月三十一日，依指示匯入二千元及五千元至甲○
    ○上揭富邦銀行帳戶內。嗣因乙○○查覺受騙，經報警循線
    始查悉上情。
二、案經內政部警政署刑事警察局移送臺灣屏東地方法院檢察署
    （下稱屏東地檢署）呈請臺灣高等法院檢察署令轉臺灣臺北
    地方法院檢察署（下稱臺北地檢署）檢察官偵查後聲請簡易
    判決處刑，本院受理後，認不宜逕以簡易判決處刑，適用通
    常訴訟程序。
    理    由
壹、程序方面：
    按本件被告甲○○所犯係死刑、無期徒刑、最輕本刑為三年
    以上有期徒刑以外之罪，其於準備程序就前揭被訴事實為有
    罪之陳述，經本院告知簡式審判程序之旨，並聽取其與公訴
    人之意見後，本院認無不得或不宜改依簡式審判程序進行之
    處，爰依刑事訴訟法第二百七十三條之一第一項、第二百八
    十四條之一，裁定本件由受命法官獨任進行簡式審判程序，
    合先敘明。
貳、實體部分：
一、證據之認定：
    上述犯罪事實一部分，業具被告甲○○於檢察官偵查及本院
    審理時供承不諱（屏東地檢署偵查卷第五頁訊問筆錄、臺北
    地檢署偵查卷第十一頁至第十二頁訊問筆錄及本院九十五年
    六月二十三日審判筆錄參照），且經被害人乙○○於警詢時
    證述明確（臺北地檢署偵查卷第二十五頁至第二十六頁調查
    筆錄參照），並有富邦銀行對帳單細項表、富邦銀行開戶資
    料、印鑑卡、富邦銀行自動櫃員機客戶交易明細（臺北地檢
    署偵查卷第二十頁至第二十三頁、第二十九頁參照）。是依
    上述補強證據已足資擔保被告於本院審理中就前開犯罪事實
    所為之任意性自白具有相當程度之真實性，而得使本院確信
    被告前述自白之犯罪事實確屬真實，參照刑事訴訟法第一百
    五十六條第一項「被告之自白，非出於強暴、脅迫、利誘、
    詐欺、疲勞訊問、違法羈押或其他不正之方法，且與事實相
    符者，得為證據。」，及同條第二項「被告之自白，不得作
    為有罪判決之唯一證據，仍應調查其他必要之證據，以察其
    是否與事實相符。」規定，本院自得依被告前述自白及各該
    補強證據認定被告確有為前述犯行，從而，本件事證明確，
    被告犯行堪以認定。
二、論罪科刑之法律適用：
  (一)查金融存款帳戶，屬於個人財產權益，其與儲戶存摺、印章
    、提款卡相結合，專屬性、私密性更高，除非本人或與本人
    具密切之關係者，難認有何理由可自由使用私人之存摺、印
    鑑及提款卡，一般人亦均有應妥善保管上開物件，防止被他
    人冒用之認知。且近來詐欺集團犯案每每利用人頭帳戶為其
    犯罪工具，若任意提供自己帳戶及其相關物件資料予不明人
    士使用，將有遭他人作為詐欺犯罪時，非正當資金進出之用
    之不法用途，此為具有社會生活經驗之成年人所得認識，本
    件被告任意交付其帳戶資料予不認識之人，即有以己帳戶供
    他人作為詐欺犯罪時使用之未必故意甚明。惟被告僅提供其
    帳戶之相關物件，為他人之詐欺取財犯行提供助力，尚無以
    自己實施詐欺犯罪之意思，而與他人有詐欺犯罪之犯意聯絡
    ，或被告有直接參與詐欺犯罪構成要件行為之分擔情事，尚
    非共同正犯，是核被告所為，係犯刑法第三十條第一項、第
    三百三十九條第一項之幫助詐欺取財罪。檢察官於聲請簡易
    判決處刑書認被告涉犯罪名為刑法第三百四十條、第三十條
    第一項幫助常業詐欺罪嫌及洗錢防制法第九條第二項洗錢之
    罪嫌，尚有未洽，惟起訴基本社會事實同一，蒞庭檢察官當
    庭變更起訴法條，並經本院當庭諭知應適用之法條，本院自
    得依法審理，並變更起訴法條。又該真實姓名年籍均不詳之
    成年男子連續詐欺被害人之財物，為連續犯。被告幫助他人
    犯罪，應依刑法第三十條第二項從犯之規定，按正犯之刑減
    輕之。
  (二)爰審酌被告因一時貪圖小利，出租帳戶予他人犯罪使用，影
    響社會正常交易安全，增加被害人尋求救濟之困難，並使犯
    罪之追查趨於複雜，及其提供帳戶所獲利益甚微，且於犯罪
    後坦承犯行不諱，暨被告犯罪之動機、目的、手段、生活狀
    況、品行、智識程度等一切情狀，量處如主文所示之刑，並
    諭知易科罰金之折算標準。
  (三)檢察官雖於聲請簡易判決處刑書犯罪事實欄記載被告一併出
    租中國國際商業銀行及中國信託商業銀行帳戶之存摺、提款
    卡、密碼予「阿森」等語，惟此二帳戶並未有被害人經詐欺
    陷於錯誤而匯款，難認此部份亦涉犯幫助詐欺罪嫌，況蒞庭
    檢察官亦於本院審理時表示更正此部份犯罪事實，本應就此
    部分為無罪之諭知，惟此部份事實既予上開論罪科刑部分有
    實質上一罪之關係，爰不另為無罪之諭知，併此敘明。
據上論斷，應依刑事訴訟法第四百五十二條、第二百七十三條之
一第一項、第二百九十九條第一項前段、第三百條，刑法第三十
條第一項前段、第二項、第五十六條、第三百三十九條第一項、
第四十一條第一項前段，罰金罰鍰提高標準條例第一條前段、第
二條，判決如主文。
本案經檢察官蕭斌志到庭執行職務。
中    華    民    國    95    年    6     月    30    日
                  刑事第九庭    法  官  葉珊谷
以上正本證明與原本無異。
如不服本判決，應於判決送達後10日內，向本院提出上訴狀。
                                書記官  顏淑華
中    華    民    國    95    年    6     月    30    日
附錄本案論罪科刑法條全文：
中華民國刑法第三百三十九條：
意圖為自己或第三人不法之所有，以詐術使人將本人或第三人之
物交付者，處五年以下有期徒刑、拘役或科或併科一千元以下罰
金。
以前項方法得財產上不法之利益或使第三人得之者，亦同。


司法院資訊處製作；財團法人民間司法改革基金會備份。
